【裁判字號】    95,上訴,1237
【裁判日期】    950809
【裁判案由】    違反毒品危害防制條例
【裁判全文】
臺灣高等法院高雄分院刑事判決        95年度上訴字第1237號
上  訴  人  臺灣高雄地方法院檢察署檢察官
被      告  甲○○
上列上訴人因被告違反毒品危害防制條例案件，不服臺灣高雄地
方法院95年度訴緝字第80號中華民國95年5 月30日第一審判決（
起訴案號：臺灣高雄地方法院檢察署94年度毒偵字第3431號），
提起上訴，本院判決如下：
     主  文
上訴駁回。
     事  實
一、甲○○於民國（下同）93年間因施用毒品案件，經臺灣高雄
    地方法院以93年度毒聲字第1919號裁定送觀察、勒戒後，認
    無繼續施用毒品之傾向，於93年10月14日勒戒完畢出所，經
    台灣高雄地方法院檢察署檢察官於93年10月15日以93年度毒
    偵字第5355號不起訴處分確定。詎猶不知悔改，明知海洛因
    、甲基安非他命業經公告列為毒品危害防制條例第2 條第2
    項第1 款、第2 款第一級毒品及第二級毒品，不得非法持有
    、施用，復基於施用第一級毒品海洛因、第二級毒品甲基安
    非他命之犯意，先於93年12月19日13時許，在屏東市某友人
    住處，以將海洛因粉末攙入香煙內點火吸食之方式，施用第
    一級毒品海洛因1 次。復於同日13時30分許，在同一處所，
    以將甲基安非他命晶體置入玻璃球內，點火產生煙霧吸食之
    方式，施用第二級毒品甲基安非他命1 次。嗣於93年12月20
    日下午1 時10分許，在屏東縣長治鄉石頭城小吃部，為警查
    獲。
二、案經屏東縣政府警察局內埔分局報請臺灣屏東地方法院檢察
    署呈請臺灣高等法院高雄分院檢察署令轉臺灣高雄地方法院
    檢察署檢察官偵查起訴。
    理  由
一、上揭事實，業據被告甲○○於本院審理時坦承不諱，而被告
    為警查獲後所採取之尿液，經送請屏東縣衛生局以Toxi-Lab
    （薄層層析法）檢驗結果，呈嗎啡、甲基安非他命陽性反應
    ，有屏東縣衛生局93年12月30日屏縣衛檢六字第930517號煙
    毒及麻醉藥品類委託檢驗結果通知書、尿液送驗編號與真實
    姓名對照表各1 份附卷可稽（見警卷第21頁及臺灣屏東地方
    法院檢察署94年毒偵字第850 號偵查卷第6 頁）。又上開尿
    液經原審法院依職權送請高雄醫學大學附設中和紀念醫院以
    酵素免疫分析法（EIA） 初步檢驗及氣相層析質譜儀法（GC
    / MS）複驗結果，亦呈嗎啡、甲基安非他命陽性反應，有高
    雄醫學大學附設中和紀念醫院94年7 月5 日編號0000-000、
    179 號濫用藥物尿液檢驗報告附卷可稽（見原審卷第15頁、
    第16頁第）。又按「海洛因經注射入人體後，約80% 於24
    小時內自尿中排出，一般而言，尿液中能否驗出嗎啡陽性反
    應與其投與量、投與途徑、採尿時間、個人體質及檢驗方法
    之靈敏度有關，國外曾有文獻報導注射6 毫克之海洛因鹽酸
    鹽，其代謝物嗎啡之平均可檢出時限約為26小時」；而「甲
    基安非他命經口服投與後約70% 於24小時內自尿液中排出，
    約90% 於96小時內自尿液中排出，甲基安非他命之檢出與其
    投與方式、投與量、個人體質、採尿時間及檢測儀器之精密
    度等諸多因素有關，因此僅憑尿液中呈安非他命陽性反應，
    並無法確實推算吸食時間距採集時間之長短，惟依上述資料
    推斷，其最長可能不會超過4 日」，此有行政院衛生署藥物
    食品檢驗局（81）藥檢壹字第8114885 、001156號函示明確
    。足見，被告上開自白核與事實相符，自堪信為實在。
二、被告於93年間因施用毒品案件，經原審法院以93年度毒聲字
    第1919號裁定送觀察、勒戒後，認無繼續施用毒品之傾向，
    於93年10月14日勒戒完畢出所，經臺灣高雄地方法院檢察署
    檢察官於93年10月15日以93年度毒偵字第5355號不起訴處分
    確定之事實，有臺灣高雄地方法院檢察署刑案資料查註紀錄
    表、臺灣高等法院被告全國前案紀錄表各一紙附卷可按。是
    被告上開施用毒品之犯行，既係於觀察勒戒執行完畢釋放後
    5 年內所為，其所犯毒品危害防制條例第10條第1 、2 項之
    罪，依同條例第23條規定，自應予依法追訴處罰。
三、核被告所為，係犯毒品危害防制條例第10條第1 、2 項施用
    第一級毒品罪、第二級毒品罪。又其施用海洛因、甲基安非
    他命前後持有該毒品之低度行為，應被其施用之高度行為所
    吸收，不另論罪。被告所犯上開2 罪，犯意各別，行為互異
    ，應予分論併罰。
四、原審認被告罪證明確，因而適用毒品危害防制條例第10條第
    1 項、第2 項、刑法第11條前段、（修正前）第51條第5 款
    、第41條第1 項前段、第2 項，罰金罰鍰提高標準條例第2
    條規定，並審酌被告前有施用毒品之不良素行，歷經觀察、
    勒戒及戒治程序後，仍未能徹底戒絕毒品，顯見意志不堅，
    且有失政府制定毒品危害防制條例之立法美意，本不宜寬貸
    ，惟念其施用毒品戕害己身健康，尚未害及他人，且甫生產
    完畢尚有稚子待哺育，犯後亦無再施用毒品等一切情狀，就
    其上開所犯2 罪分別量處有期徒刑6 月、3 月，並分別諭知
    易科罰金之折算標準，及定其應執行刑與易科罰金折算標準
    （被告行為時，刑法第41條係規定：「犯最重本刑為5 年以
    下有期徒刑以下之刑之罪，而受6 月以下有期徒刑或拘役之
    宣告，因身體、教育、職業、家庭之關係或其他正當事由，
    執行顯有困難者，得以1 元以上3 元以下折算1 日，易科罰
    金。但確因不執行所宣告之刑，難收矯正之效或難以維持法
    秩序者，不在此限。」、「併合處罰之數罪，均有前項情形
    ，其應執行之刑逾6 月者，亦同。」。被告行為後，刑法第
    41條及刑法施行法第3 條之1 ，又經立法院於94年1 月7日
    修正，並定於95年7 月1 日施行（下稱新刑法），新刑法第
    41條修正為：「犯最重本刑為5 年以下有期徒刑以下之刑之
    罪，而受6 個月以下有期徒刑或拘役之宣告者，得以新臺幣
    1,000 元、2,000 元或3,000 元折算1 日，易科罰金。但確
    因不執行所宣告之刑，難收矯正之效，或難以維持法秩序者
    ，不在此限。」、「前項規定於數罪併罰，其應執行之刑未
    逾6 月者，亦適用之」；新刑法施行法第3 條之1 第3 項修
    正為：「於94年1 月7 日刑法修正施行前犯併合處罰數罪中
    之一罪，且該數罪均符合第41條第1 項得易科罰金之規定者
    ，適用90年1 月4 日修正之刑法第41條第2 項規定」。上開
    法律有變更，經比較行為時法及裁判時法後，以行為時之修
    正前刑法對被告最有利，依新刑法第2 條第1 項前段之規定
    ，自應適用舊刑法第41條規定。又被告行為時之易科罰金折
    算標準，修正前罰金罰鍰提高標準條例第2 條前段（現已刪
    除）規定，就其原定數額提高為100 倍折算1 日，則本件被
    告行為時之易科罰金折算標準，應以銀元300 元折算1 日，
    經折算為新臺幣後，應以新臺幣900 元折算1 日。惟95年7
    月1 日修正公布施行之刑法第41條第1 項前段則規定：「犯
    最重本刑為5 年以下有期徒刑以下之刑之罪，而受6 個月以
    下有期徒刑或拘役之宣告者，得以新臺幣1,000 元、2,000
    元或3,000 元折算1 日，易科罰金。」，比較修正前後之易
    科罰金折算標準，以95年7 月1 日修正公布施行前之規定，
    並無不利於被告，則應依刑法第2 條第1 項前段，適用修正
    前刑法第41條第1 項前段規定，定其折算標準。再原判決雖
    未及為上揭新、舊法之比較，惟修正後之規定係以適用行為
    時法為原則，因此原判決雖未及比較適用，然上訴本院後，
    經比較新舊法，行為後之法律並非較有利於行為人，仍應適
    用行為時法，則原判決適用行為時法即無不當，自不構成撤
    銷之事由）。經核原判決認事用法均無不合，量刑亦屬允當
    。檢察官上訴意旨，以原審量刑過輕，指摘原判決不當，惟
    被告僅各施用第一、二級毒品1 次，犯罪情節輕微，犯後在
    本院審理時坦承犯行，深有悔意，且犯後迄今已歷1 年7 月
    均無再犯情事，堪認被告確已戒除毒癮甚明。是本件檢察官
    上訴，指摘原判決量刑過輕，為無理由，應予駁回。
據上論斷，應依刑事訴訟法第368條，判決如主文。
本案經檢察官許月雲到庭執行職務。
中    華    民    國    95    年    8     月    9     日
                  刑事第四庭    審判長法  官 蕭權閔
                                      法  官 陳吉雄
                                      法  官 林水城
以上正本證明與原本無異。
施用第二級毒品部分不得上訴。
如不服本判決關於施用第一級毒品部分，應於收受本判決後10日
內向本院提出上訴書狀，其未敘述上訴理由者，並得於提起上訴
後10日內向本院補提理由書狀（均須按他造當事人之人數附繕本
）「切勿逕送上級法院」。
中    華    民    國    95    年    8     月    9     日
                                      書記官 吳新貞
附錄本判決論罪科刑法條：
毒品危害防制條例第10條
施用第一級毒品者，處 6 月以上 5 年以下有期徒刑。
施用第二級毒品者，處 3 年以下有期徒刑。


司法院資訊處製作；財團法人民間司法改革基金會備份。
